臺灣高等法院刑事裁定
110年度毒抗字第429號
抗  告  人  林孝韋



送達代收人  黃佑民律師 
上列抗告人因毒品危害防制條例案件，不服臺灣新北地方法院中
華民國110年1月25日裁定（110年度毒聲字第191號），提起抗告
，本院裁定如下：
　 主  文
抗告駁回。                                           
    理  由
一、原裁定意旨略以：抗告人即被告（下稱抗告人）甲○○於109
    年11月18日凌晨某時許，在新北市○○區○○○路0號30之4樓居
    所内，以將第二級毒品甲基安非他命放置於玻璃球内燒烤吸
    食煙霧之方式，施用第二級毒品甲基安非他命1次。嗣於同
    日下午1時57分許，為警於上址查獲，當場扣得甲基安非他
    命2包、吸食器3組、電子磅秤2個、分裝袋5包等物，並徵得
    抗告人同意採集其尿液送驗後，檢驗結果呈甲基安非他命及
    安非他命陽性反應，已據抗告人於警詢、偵查中坦白承認，
    且抗告人為警查獲後所採集之尿液，經送台灣檢驗科技股份
    有限公司以酵素免疫分析法（EIA法）為初步檢驗，並以氣
    相層析質繕儀法（GC/MS法）為複驗後，結果呈安非他命及
    甲基安非他命陽性反應，有台灣檢驗科技股份有限公司109
    年12月7日濫用藥物檢驗報告、新北市政府警察局受採集尿
    液檢體人姓名及檢體編號對照表（檢體編號：E0000000號）
    、勘察採證同意書各1份在卷可稽。是以，本案事證業已明
    確，抗告人確有施用第二級毒品之客觀事實，其犯行堪以認
    定。又抗告人前曾因施用毒品案件，經臺灣新北地方法院以
    99年度毒聲字第1442號裁定送觀察、勒成後，認無繼續施用
    毒品之傾向，於100年1月19日釋放出所，並經臺灣新北地方
    檢察署檢察官以100年度毒偵緝字第13號為不起訴處分確定
    一節，有本院被告前案紀錄表在卷可以證明。準此，本件抗
    告人施用第二級毒品之行為時間為「109年11月18日」，其
    施用第二級毒品犯行距前次觀察、勒戒執行完畢已逾3年，
    爰依毒品危害防制條例第20條第1項、第3項、觀察勒戒處分
    執行條例第3條第1項之規定，裁定抗告人施用第二級毒品，
    應送勒戒處所觀察、勒戒，其期間不得逾2月等語。
二、抗告意旨略以:
　㈠抗告人於110年1月28日訊問時已表明會住在新北市○○區○○街0
    號6樓之1，不會住在女友租屋處即新北市○○區○○○路0號30之
    4樓，抗告人既未與女友同居，女友非民事訴訟法第137條之
    有辨別事理能力之同居人，女友租屋處之大樓管理員亦非抗
    告人之受僱人，原裁定寄送抗告人女友住處，
　　自不生合法效力。
　㈡檢察官依職權裁量究應令被告受觀察勒戒之監禁式治療，或
    以緩起訴處分之社區醫療處遇替代，除需審酌被告前案背景
    、施用情形等法定要件外，宜亦參考被告之意見，斟酌認定
    何者為有利、適合被告之矯治方式。若檢察官於裁量權之行
    使前，未曾審酌於此，即逕自聲請觀察、勒戒，即難謂有合
    義務性之裁量。抗告人固不否認有於109年11月18日施用第
    二級毒品甲基安非他命之行為，亦自知施用行為不當，需要
    治療，然本案檢察官於偵查中完全未就抗告人接受戒癮治療
    之意願或完成戒癮治療應遵守之事項為何徵詢或說明，並予
    抗告人充分陳述意見之機會，其裁量已有所違誤。抗告人前
    次因施用毒品案件送觀察、勒成出所時間係100年1月19日距
    今已近十年，此近十年期間被告亦未施用毒品，堪認抗告人
    業已戒除毒癮，此次（109年11月18日）施用毒品行為，係
    因一時不察而又再為施用，屬於偶然施用之情形並未成癮或
    再犯毒癮。且抗告人負擔家計，家中身體狀況不佳之年老父
    母及未成年子女均仰賴抗告人照顧，懇請鈞院考量抗告人已
    無毒癮，若離家勒戒，抗告人父母及子女乏人照顧，恐有危
    險，廢棄原審裁定云云。
三、按毒品危害防制條例第20條第3 項及第23條第2 項分別於10
    9年1月15日修正公布為「依前項規定為觀察、勒戒或強制戒
    治執行完畢釋放後，3年後再犯第10條之罪者，適用前2項之
    規定。」及「觀察、勒戒或強制戒治執行完畢釋放後，3 年
    內再犯第10條之罪者，檢察官或少年法院（地方法院少年法
    庭）應依法追訴或裁定交付審理」，並自109年7 月15日起
    施行，且依同條例第35條之1 第2 款規定，法院就審判中之
    案件應依上揭修正後規定處理，合先敘明。次由第20條第3
    項之修正理由略謂：施用毒品者具「病患性犯人」之特質，
    如觀察、勒戒或強制戒治執行完畢釋放後，3年後始再有施
    用毒品行為，足見其有戒除毒癮之可能，宜再採以觀察、勒
    戒方式戒除其身癮及以強制戒治方式戒除其心癮之措施，為
    能放寬觀察、勒戒或強制戒治制度之適用時機，以協助施用
    者戒除毒癮等旨，而第23條第2項之修正理由則為「配合修
    正條文第20條第3 項規定，爰修正第2 項規定」，可見該2 
    規定彼此間確具連動關係，且立法者顯然有意藉由此次修法
    以放寬觀察、勒戒或強制戒治制度，當亦同時限縮對施用毒
    品者依法追訴處罰之範圍。另依第23條第2 項之文義解釋，
    可知被告再犯（含3犯以上）第10條之罪，如距最近1次犯同
    罪經依第20條第1項、第2項規定令觀察、勒戒或強制戒治執
    行完畢釋放後3 年內，固應依法追訴，惟如已逾3年，即應
    再令觀察、勒戒，且不因其間是否另犯該罪經起訴、判刑或
    執行而有不同，方足落實此次寬厚刑事政策之變革，且不逾
    越第23條第2 項有關起訴程式要件之法條文義。本件依本院
    被告前案紀錄表所示，被告所為施用第一、二級毒品犯行，
    距其最近1 次因犯施用毒品罪經觀察、勒戒執行完畢之日即
    100年1 月19 日已逾3 年，符合前述修法意旨說明，而有修
    正後毒品危害防制條例第20條第3項之適用。從而，原審依
    檢察官聲請將被告送觀察、勒戒，於法有據，並無違誤。
四、抗告人雖執前詞提起本件抗告，惟查:
　㈠本件抗告人施用毒品案件，經原審法院於110年1月25日裁定
    ，該裁定送達至抗告人之戶籍地「新北市○○區○○街0號6樓之
    1」，因不獲會晤抗告人本人，亦無受領文書之同居人或受
    僱人者，遂於110年2月18日將文書寄存於該處之警察機關即
    「新北市政府警察局蘆洲分局三民派出所」，有原審送達證
    書在卷（見110年度毒聲字第191卷第23頁）可稽，該裁定應
    自前揭寄存送達經10日後之翌日即109年2月28日發生效力，
    是原裁定已合法送達。抗告人所稱裁定僅送達女友住處即新
    北市○○區○○○路0號30之4樓云云，即無所據。 
　㈡又刑事訴訟法第253條第2第1項規定：檢察官為緩起訴處分者
    ，得命被告於一定期間內遵守或履行下列各款事項：六、完
    成戒癮治療、精神治療、心理輔導或其他適當之處遇措施。
    第2項規定：檢察官命被告遵守或履行前項第3款至第6款之
    事項，應得被告之同意；另毒品危害防制條例第24條第3項
    規定：檢察官依刑事訴訟法第253條之2第1項第6規定為緩起
    訴處分前，應徵詢醫療機構之意見；必要時並得徵詢其他相
    關機關（構）之意見。第4項規定：刑事訴訟法第253條之2
    第1項第6款規定之緩起訴處分，其適用戒癮治療之種類、刑
    事訴訟法第253條之2實施對象、內容、方式、執行醫療機構
    或其他機構與其他相關事項之辦法及完成戒癮治療之認定標
    準，由行政院定之。法務部依上開規定而訂頒「毒品戒癮治
    療實施辦法及完成治療認定標準」，第2條第2項規定：被告
    有下列情事之一時，不適合為附命完成戒癮治療之緩起訴處
    分，但無礙其完成戒癮治療期程者，不在此限。一、緩起訴
    處分前，因故意犯他罪，經檢察官提起公訴或判決有罪確定
    。二、緩起訴處分前，另案撤銷假釋，等待入監服刑。三、
    緩起訴處分前，另案羈押或執行有期徒刑。可知，是否給被
    告戒癮治療之緩起訴處分，乃檢察官之權責，並非法院可依
    職權決定之。法院僅能於最小限度內，審查檢察官是否有濫
    權情事。抗告人另涉販賣第二級毒品案件，由臺灣新北地方
    檢察署檢察官偵查中，並經臺灣新北地方法院於109年11月1
    9日裁定羈押至110年1月28日，有本院被告前案紀錄及在監
    在押紀錄在卷可稽。依上開「毒品戒癮治療實施辦法及完成
    治療認定標準」第2條第2項規定，抗告人在緩起訴處分前，
    已另案羈押，故檢察官未予抗告人附戒癮治療之緩起訴處分
    ，並無不當。而原審准依檢察官之聲請，裁定抗告人應送觀
    察、勒戒處所觀察勒戒等旨，亦無不合，應予維持。又抗告
    人主張家人均仰賴抗告人照顧等情，惟並未提出相關證明佐
    證，且亦難據為得因此合法正當的施用第二級毒品甲基安非
    他命之理由，自難執此脫免因施用第二級毒品須接受之觀察
    、勒戒處分。　　
  ㈢綜上所述，抗告意旨徒憑前詞，指摘原裁定不當，均無理
　  由，應予駁回。
據上論結，應依刑事訴訟法第412條，裁定如主文。
中　　華　　民　　國　　110 　年　　3　 　月　　30  　日
                  刑事第十二庭  審判長法  官  陳如玲
　　　　　　　　　                    法  官  郭惠玲
　　　　　　　　　                    法  官  廖建瑜
以上正本證明與原本無異。
不得再抗告。
                                      書記官  邵佩均
中　　華　　民　　國　　110 　年　　3 　　月　　30　　日